【裁判字號】    89,上易,706
【裁判日期】    890405
【裁判案由】    違反著作權法等
【裁判全文】
臺灣高等法院刑事判決                            八十九年度上易字第七六號
    上  訴  人  臺灣新竹地方法院檢察署檢察官
    被      告  丙○○
    被      告  丁○○
    共      同
    選任辯護人  張堂歆
右上訴人因被告違反著作權法等案件，不服臺灣新竹地方法院八十六年度易字第一九
七一號，中華民國八十八年十二月三十一日第一審判決（起訴案號：臺灣新竹地方法
院檢察署八十六年度偵字第八五０四號），提起上訴，本院判決如左：
    主  文
上訴駁回。
    理  由
一、公訴人公訴意旨如附件起訴書所載。
二、按犯罪事實應依證據認定之，無證據不得推定其犯罪事實；又不能證明被告犯罪
    者，應諭知無罪之判決，刑事訴訟法第一百五十四條、第三百零一條第一項分別
    定有明文。次按事實之認定，應憑證據，如未能發現相當證據，或證據不足以證
    明，自不能以推測或擬制之方法，以為裁判基礎；又認定不利於被告之事實，須
    依積極證據，苟積極證據不足為不利於被告事實之認定時，即應為有利於被告之
    認定，更不必有何有利之證據（參見最高法院四十年臺上字第八十六號及三十年
    上字第八一六號判例）。
三、訊據被告丙○○、丁○○均堅決否認有違反商標法及著作權法之犯行，並均辯稱
    ：告訴人提出之戒指，並非伊等商店裡所賣出，伊等絕無販賣該等戒指等語。本
    件公訴人認被告二人涉有附件之犯行，無非係以告訴人代理人之指述、證人甲○○之證述及統一發票、保單等資為論據。惟查：被害人之指訴無非在使被告受刑
    事訴追為主要目的，是其指訴常與事實偏離，仍應調查其他證據，以查其是否與
    事實相符。茲證人甲○○為告訴人乙○○○之子，雖其於偵審中迭指被告二人有
    為右揭犯行，但據其於本院調查時供稱其為信榮銀樓之實際負責人，則其雖為證
    人實屬被害人，是其所為不利於被告之證詞，尚不能遽為被告有罪之認定。而被
    告二人自警局初訊迄本院審理時始終否認有上開犯行，前後供述一貫。告訴人雖
    提出被告丙○○、丁○○二人商號之統一發票及保單，並經證人甲○○證稱：係
    伊直接向被告二人銀樓所購買，被告之店出具云云，被告二人對於該統一發票及
    保單係其商店裡所出具者亦均不否認，惟均堅詞否認告訴人所提出之戒指為其所
    出售者，細繹告訴人所提出之戒指，其上並無何被告二人所經營銀樓之標記或記
    號，尚難以告訴人之指述，即認該等戒指即為被告二人所經營之銀樓所售出者；
    再觀告訴人所提出統一發票及保單之記載，被告丙○○所經營金大亨銀樓之統一
    發票二紙，品名均係記載「戒指」，保單上則均記載為「鑽砂純金戒指」，二者
    是否具有對應關係，已足存疑，且告訴人所提出所謂金大亨銀樓戒指二只，樣式
    並不相同，保單上卻均記載為「鑽砂純金戒指」，足見並無從以該等保單之記載
    ，即謂告訴人所提出之戒指確係被告丙○○所經營之銀樓售出者另被告丁○○所
    經營金永安銀樓之統一發票二紙，品名均記載為「金飾」，保單上則均記載為「
    戒指」，二者之對應關係更足存疑，遑論告訴人所提出所謂被告丁○○銀樓所出
    售之戒指，樣式亦不相同，保單上品名之記載卻相同，適足認告訴人所提出之戒
    指並非當然為該保單上所記載之戒指。次者，告訴人提出所謂被告丙○○所經營
    銀樓之戒指，其重量依據保單上之記載為一錢二分，所謂被告丁○○所經營銀樓
    之戒指則為七分八釐，而經原法院依職權送請法務部調查局就其等戒指之重量鑑
    定結果，所謂被告丙○○經營銀樓之戒指重量為４．４９９公克，所謂被告丁○○所經營銀樓之戒指重量為２．９５８公克，有法務部調查局檢驗通知書乙紙附
    卷可稽，經換算後，被告丙○○部分之戒指重量為４．５公克，被告丁○○部分
    之戒指重量為２．９２５公克，均有些許差距，縱認該等差距尚微，或因使用不
    同磅秤所造成之誤差，然衡諸常情，銀樓業所陳列販賣相同或近似重量之戒指數
    量本甚多，尚難僅以上開記載不明確、不相符之統一發票、保單，即謂告訴人所
    提出之戒指確為被告二人所經營之銀樓所售出；再參以金飾之價值，恆取決於黃
    金含量、重量及手工之繁簡，同種類之金飾，各商號之售價相去不遠，是縱具有
    告訴人之「信榮及圖」商標圖樣之戒指，與無該商標圖樣之戒指相比，其售價應
    並無甚大差距，衡情被告二人販賣該具有告訴人商標圖樣之戒指，所得獲取或增
    加之利潤應非鉅，被告二人實無為此甘冒違反商標法、著作權法刑責而予陳列販
    賣之理，益徵其等確無侵害之犯行。
四、末查，證人及被害人甲○○另表示其並無其他證據證明被告等有販賣仿冒商標圖
    樣之戒指，記明在卷，綜上所述，被告二人被訴前開犯嫌，要難確信已臻真實，
    仍有合理性之懷疑存在，即本院無法對於被告涉嫌商標法、著作權法之事實形成
    確信不疑之心證，依前揭說明，應為有利於被告之認定。此外，本院經積極查證
    ，仍乏證據證明告訴人所提出之戒指確為被告二人所賣出者，自不得僅以告訴人
    之指述、證人甲○○之證述及上開統一發票、保單，即推斷、臆測被告二人有售
    出該等戒指之行為，而對被告二人為不利之認定。從而，公訴人所舉證據尚難排
    除合理之懷疑，直指被告二人必有上開犯行，因無從證明該等戒指確係被告二人
    售出者，自無公訴人所指違反商標法、著作權法之犯行，其等犯罪尚屬不能證明
    ，原審基此為被告二人無罪之諭知，核無不合，告訴人具狀請求檢察官上訴，猶
    執詞指摘原判決不當，非有理由，應予駁回。
據上論斷，應依刑事訴訟法第三百六十八條，判決如主文。
本案經檢察官謝英民到庭執行職務。
中     華     民     國    八十九   年       四       月       五       日
                             臺灣高等法院刑事第五庭
                                 審判長法  官  曾  德  水
                                       法  官  林  立  華
                                       法  官  楊  貴  雄
右正本證明與原本無異。
不得上訴。
                                       書記官  王  敬  端
中     華     民     國    八十九   年       四       月       十       日


司法院資訊處製作；財團法人民間司法改革基金會備份。
